【裁判字號】    97,訴,518
【裁判日期】    970711
【裁判案由】    違反毒品危害防制條例
【裁判全文】
臺灣新竹地方法院刑事判決               97年度訴字第518號
公  訴  人  臺灣新竹地方法院檢察署檢察官
被      告  甲○○
上列被告因違反毒品危害防制條例案件，經檢察官提起公訴（97
年度毒偵字第958號），被告於本院準備程序為有罪之陳述，爰
經合議庭裁定由受命法官獨任行簡式程序審理，並判決如下：
    主  文
甲○○施用第一級毒品，累犯，處有期徒刑捌月。扣案之注射針
筒、分裝匙各壹支，均沒收之。
    事  實
一、(一)甲○○前於89年間，因施用毒品案件，經本院以89年度毒
      聲字第2259號裁定送觀察、勒戒後，認有繼續施用毒品之
      傾向，再經本院以90年度毒聲字第446號裁定強制戒治1年
      ，嗣經本院以90年度毒聲字第1259號裁定停止戒治，所餘
      期間付保護管束，於90年8月31日因停止強制戒治出所，
      迄於91年2月10日保護管束期滿而執行完畢，由臺灣新竹
      地方法院檢察署檢察官於92年1月9日以92年度戒毒偵字第
      2號不起訴處分確定。復於前開強制戒治執行完畢釋放後
      之5年內，再因施用第一級、第二級毒品案件，經本院於
      94年1月21日以93年度訴字第452號判決分別判處有期徒刑
      8月、5月，定應執行有期徒刑1年確定，甫於94年12月17
      日因縮短刑期執行完畢。
    (二)詎仍不知悔改，復基於施用第一級毒品海洛因之犯意，於
      97年2月1日晚間某時許，在新竹縣新埔鎮○○街116巷6弄
      7號住處，利用分裝匙將第一級毒品海洛因置入注射針筒
      加水稀釋後施打之方式，施用第一級毒品海洛因1次。嗣
      為警於97年2月1日晚間10時30分許，在上開住處查獲，並
      扣得注射針筒及分裝匙各1支。
二、案經新竹市警察局報請臺灣新竹地方法院檢察署檢察官偵查
    起訴。
    理  由
一、本件被告甲○○所犯施用第一級毒品罪，係非死刑、無期徒
    刑、最輕本刑為3年以上有期徒刑之罪，被告於本院準備程
    序進行中，就被訴事實為有罪之陳述，經本院合議庭認合於
    刑事訴訟法第273條之1第1項之規定，裁定進行簡式審判程
    序，合先敘明。
二、訊據被告對於事實一、(二)所載犯罪事實，於本院準備程序及
    審理中均供承不諱，而被告為警查獲所採集之尿液（代號：
    F- 008），經臺灣尖端先進生技醫藥股份有限公司檢驗結果
    ，呈嗎啡、可待因陽性反應，此有尿液送驗受檢人真實姓名
    代號對照表、臺灣尖端先進生技醫藥股份有限公司於97年2
    月22日出具之濫用藥物尿液檢驗報告各乙份附卷可稽（見臺
    灣新竹地方法院檢察署97年度毒偵字第958號偵查卷第8、9
    頁），此外，復有新竹市警察局搜索扣押筆錄、扣押物品目
    錄表各乙份在卷可稽（見上開偵查卷第5至7頁），且有扣案
    之注射針筒、分裝匙各1支足資佐證（保管字號：97年度保
    管字第902號，扣押物品清單見本院卷第15頁）。是認被告
    上開自白內容應與事實相符，其施用第一級毒品海洛因之犯
    行，應堪予認定。
三、按施用第一級毒品為犯罪行為，毒品危害防制條例第10條第
    1項定有處罰明文。故施用第一級毒品者，依前揭規定本應
    科以刑罰。惟基於刑事政策，對合於一定條件之施用者，則
    依同條例第20條、第23條之規定，施以觀察、勒戒及強制戒
    治之保安處分。毒品危害防制條例於92年7月9日修正公布，
    自93年1月9日施行，其中第20條、第23條將施用毒品之刑事
    處遇程序，區分為「初犯」及「5年內再犯」、「5年後再犯
    」。依其立法理由之說明：「初犯」，經觀察、勒戒或強制
    戒治後，應為不起訴處分或不付審理之裁定；經觀察、勒戒
    或強制戒治執行完畢釋放後，「5年內再犯」者，因其再犯
    率甚高，原實施之觀察、勒戒及強制戒治既已無法收其實效
    ，爰依法追訴或裁定交付審理。至於經觀察、勒戒或強制戒
    治執行完畢釋放後，「5年後再犯」者，前所實施之觀察、
    勒戒或強制戒治已足以遮斷其施用毒品之毒癮，為期自新及
    協助其斷除毒癮，仍適用「初犯」規定，先經觀察、勒戒或
    強制戒治之程序。從而依修正後之規定，僅限於「初犯」及
    「5年後再犯」2種情形，始應先經觀察、勒戒或強制戒治程
    序。倘被告於5年內已再犯，經依法追訴處罰，縱其第3次（
    或第3次以上）再度施用毒品之時間，在初犯經觀察、勒戒
    或強制戒治執行完畢釋放5年以後，已不合於「5年後再犯」
    之規定，且因已於「5年內再犯」，顯見其再犯率甚高，原
    實施觀察、勒戒或強制戒治，已無法收其實效，即應依該條
    例第10條處罰（最高法院95年度第7次刑事庭會議決議參照
    ）。準此，茍被告施用毒品之犯行，前經觀察、勒戒或強制
    戒治執行完畢後，5年內曾因再施用毒品之行為，而經法院
    判處刑罰之處遇程序確定者，縱其係於觀察、勒戒或強制戒
    治執行完畢5年後再為本案施用毒品，應認屬「再犯」之範
    疇，直接適用刑罰處遇之程序。經查，被告前於89年間，因
    施用毒品案件，經本院以89年度毒聲字第2259號裁定送觀察
    、勒戒後，認有繼續施用毒品之傾向，再經本院以90年度毒
    聲字第446號裁定強制戒治1年，嗣經本院以90年度毒聲字第
    1259號裁定停止戒治，所餘期間付保護管束，於90年8月31
    日因停止強制戒治付保護管束出所，迄於91年2月10日保護
    管束期滿而執行完畢，有臺灣高等法院被告前案紀錄表乙份
    在卷可按；復於前開強制戒治執行完畢釋放後之5年內於93
    年間，再因施用第一級、第二級毒品案件，經本院於94年1
    月21日以93年度訴字第452號判決分別判處有期徒刑8月、5
    月，定應執行有期徒刑1年確定，是其雖於強制戒治執行完
    畢5年後再犯本案施用第一級毒品犯行，唯徵諸前開最高法
    院95年度第7次刑事庭會議決議意旨，其既於5年內已再犯，
    經依法追訴處罰，縱其第3次再度施用毒品之時間，在初犯
    經強制戒治執行完畢釋放5年以後，已不合於「5年後再犯」
    之規定，而應依法予以論罪科刑。
四、核被告所為，係犯毒品危害防制條例第10條第1項之施用第
    一級毒品罪。其持有第一級毒品海洛因之低度行為，為其施
    用第一級毒品海洛因所吸收，不另論罪。又被告有事實欄一
    、(一)所示前科，為臺灣高等法院被告前案紀錄表所載明，其
    受徒刑之執行完畢，5年內故意再犯本件有期徒刑以上之罪
    ，為累犯，應依刑法第47條第1項之規定加重其刑。爰審酌
    被告無視法令之禁止，前已因施用毒品案件，經裁定送觀察
    勒戒、強制戒治後，竟再度施用足以導致精神障礙及生命危
    險之成癮性毒品，惟被告坦承一切犯行，態度良好，且於本
    次施用毒品犯行遭查獲後，至行政院衛生署新竹醫院接受美
    沙冬替代療法治療，有卷附之診斷證明書1紙足參（見本院
    卷第28之1頁），可見其尚有戒除毒癮之意，應有悔改之意
    ，兼以施用毒品所生危害以自戕健康為主等一切情狀，量處
    如主文所示之刑，以示懲儆。扣案之注射針筒、分裝匙各1
    支，均為被告所有，供其為前述施用第一級毒品海洛因犯行
    所用之物等情，業據被告供述在卷，爰應依刑法第38條第1
    項第2款之規定宣告沒收之。
據上論斷，應依刑事訴訟法第273條之1第1項、第299條第1項前
段，毒品危害防制條例第10條第1項，刑法第11條前段、第47條
第1項、第38條第1項第2款，判決如主文。
本案經檢察官何若薇到庭執行職務。
中    華    民    國    97    年    7     月    11    日
                  刑事第五庭    法  官  林佑珊
以上正本證明與原本無異。
如不服本判決，應於收受本判決後10日內向本院提出上訴書狀。
上訴書狀應敘述具體理由，未敘述上訴理由者，應於上訴期間屆
滿後20日內補提理由書狀於本院（均須按他造當事人之人數附繕
本，並請勿「逕送上級法院」）。
中    華    民    國    97    年    7     月    11    日
                                書記官  蕭惠婷
附錄法條：
毒品危害防制條例第10條第1項
施用第一級毒品者，處6月以上5年以下有期徒


司法院資訊處製作；財團法人民間司法改革基金會備份。
